【裁判字號】    98,交聲,1691
【裁判日期】    981029
【裁判案由】    交管條例聲異
【裁判全文】
臺灣板橋地方法院交通事件裁定        98年度交聲字第1691號
原處分機關  交通部公路總局臺北區監理所板橋監理站
異  議  人
即受處分人  乙○○
上列異議人即受處分人因違反道路交通管理處罰條例案件，對於
交通部公路總局臺北區監理所板橋監理站於民國九十八年六月二
十二日所為之板監裁字裁四一－Ｃ00000000號裁決處分
，聲明異議，本院裁定如下：
    主  文
異議駁回。
    理  由
一、原處分意旨略以：異議人即受處分人乙○○於民國九十八年
    四月九日二十時三十分許，騎乘車牌號碼Ｎ五Ａ－三一五號
    重型機車，行經臺北縣中和市○○路二巷（原裁決書漏載二
    巷，應予補充）與興南路口時，因有「闖紅燈（和平左轉興
    南）」之違規事實，為臺北縣政府警察局中和分局南勢派出
    所員警攔停舉發，嗣經異議人申訴，原處分機關函查結果，
    認異議人確有前述之違規事由，爰依道路交通管理處罰條例
    第五十三條第一項之規定，裁處罰鍰新臺幣一千八百元，並
    依同條例第六十三條第一項第三款規定記違規點數三點等語
    。
二、異議意旨略以：伊於興南夜市內工作，當天因機車上載有熱
    湯，故車速緩慢。伊從和平街口左轉興南路一段時，並沒有
    紅燈左轉；伊穿越路口時看到交通號誌是綠燈，不知是否因
    車速慢，導致通過當中燈號轉換，使員警誤認伊係紅燈左轉
    。當伊在興南路一段再右轉夜市時，被員警攔下舉發伊闖紅
    燈，伊確實沒有紅燈左轉之違規行為，要伊如何承認？且員
    警態度非常惡劣。因伊與舉發員警說詞有出入，故伊申訴請
    員警調閱路口監視畫面還原事實真相，然申訴函覆卻記載「
    親眼目睹，並無不法」等官方說法，實難令伊信服；如果一
    句「親眼目睹，依法攔停並無不法」就可以打通關，何必有
    員警隨身攜帶相機或錄影設備取證呢？請舉發員警提出相關
    違規事證，如此伊才能心服口服接受裁罰。為此不服，爰依
    法聲明異議，請求撤銷原處分云云。
三、按汽車駕駛人，行經有燈光號誌管制之交岔路口闖紅燈者，
    處新臺幣一千八百元以上五千四百元以下罰鍰；又汽車駕駛
    人有第五十三條情形者，並記違規點數三點，道路交通管理
    處罰條例第五十三條第一項及第六十三條第一項第三款分別
    定有明文。
四、本件異議人於九十八年四月九日二十時三十分許，騎乘車牌
    號碼Ｎ五Ａ－三一五號重型機車，行經臺北縣中和市○○路
    二巷與興南路口時，因有「闖紅燈（和平左轉興南）」之違
    規行為，為員警攔停掣單舉發之事實，有臺北縣政府警察局
    北縣警交大字第Ｃ00000000號舉發違反道路交通管
    理事件通知單一紙在卷足憑。異議人雖以前揭情詞置辯，然
    查：證人即本件舉發員警甲○○於本院調查時具結證稱：「
    我當時是騎機車執行守望勤務，我在興南夜市口把機車停在
    旁邊，處理興南夜市周圍違規停車的情形，當時興南路一段
    在和平街口的號誌是綠燈，當時我看到異議人從和平街二巷
    口紅燈左轉至興南路一段，即我以藍筆在受理申訴時的示意
    圖上所繪位置的紅燈，和平街二巷口沒有另外設置紅綠燈，
    要依和平街上的紅綠燈來行進，當時是下班時間，往興南路
    一段的車輛很多，我在興南夜市口攔下異議人，就請異議人
    熄火出示證件，異議人出示證件後，表示他並沒有闖紅燈，
    我就跟異議人說如果你不服的話，可以依法申訴。異議人好
    像是在夜市擺攤，他摩托車上有個鐵桶子，他就直接將機車
    停到他的攤販位置上。…當時是夜間，異議人有開車燈，當
    時興南路一段車輛很多，只有異議人逆向從和平街二巷口出
    來，所以我有明確的看到（異議人是從哪裡出來的）。（在
    興南夜市口）可以清楚看到（和平街二巷的車輛出入情形）
    。…異議人是從路口直接出來，異議人申訴的時間已經超過
    里長調閱的時間，我要調閱已經調不到了，也就是機器資料
    保存的日期已經超過了，如果異議人在我舉發當時就叫我調
    閱監視器，我會馬上去調閱。」等語（參本院九十八年七月
    二十七日訊問筆錄），並有證人甲○○在異議人手繪之重機
    Ｎ五Ａ－三一五號行向示意圖上之標示一紙、臺北縣政府警
    察局中和第一分局九十八年九月三十日北縣警中一交字第０
    九八００四五六一四號函暨所附臺北縣政府警察局北縣警交
    大字第Ｃ00000000號舉發違反道路交通管理事件通
    知單存根聯影本、電子地圖資料及違規路口現場照片一份附
    卷可按。又員警稽查違反道路交通安全規則之各種違規行為
    ，本有不同之執行方法，就超速、酒醉駕車而言，固非輔以
    科學工具，實難僅憑執勤者之五官知覺判斷之；惟就闖紅燈
    、逆向行駛等違規行為而言，單憑執勤者之目擊即可確定，
    並非每件違規行為均須以照相或尚須其他證據舉發，始可認
    定之；職是，本件雖以目測舉發而無違規錄影帶或照片等證
    據資料另為佐證，然案發當時之現場值勤警員亦不失為可資
    證明之證人身分，該警員既已到庭具結證述如上，衡以該警
    員即證人甲○○與異議人間素昧平生且無怨隙，當無胡亂指
    摘反自陷偽證罪責之理，而本院亦查無證人有何捏造事實違
    法取締之情形，是足認證人甲○○上開證詞應可採信，堪認
    異議人確有上開之違規事實無訛。至異議人指摘舉發員警舉
    發過程態度惡劣等情，縱令屬實，要係警察機關應就警員執
    勤態度及技巧予以檢討改進之事由，無礙於本件違規事實之
    認定，亦無從解免異議人闖紅燈之違規責任，是異議人上開
    所辯，殊無可採。
五、綜上所述，原處分機關以異議人有「駕車行經有燈光號誌管
    制之交岔路口闖紅燈」之違規事實，據以援引上開道路交通
    管理處罰條例之規定，分別裁處異議人罰鍰一千八百元，並
    記違規點數三點，尚無不當。本件異議為無理由，應予駁回
    。
據上論斷，應依道路交通案件處理辦法第十九條，裁定如主文。
中    華    民    國    98    年    10    月    29    日
                  交通法庭  法  官  王士珮
以上正本證明與原本無異
如不服本裁定應於送達後5日內向本院提出抗告狀
                            書記官  金和國
中    華    民    國    98    年    10    月    29    日


司法院資訊處製作；財團法人民間司法改革基金會備份。
